【裁判字號】    99,監宣,61
【裁判日期】    990930
【裁判案由】    監護宣告
【裁判全文】
臺灣新竹地方法院民事裁定              99年度監宣字第61號
聲  請  人  乙○○
相  對  人  甲○○
上列聲請人聲請監護宣告事件，本院裁定如下：
    主  文
宣告甲○○（民國○○○年○月○日生，身分證統一編號：Ｚ000
000000號）為受輔助宣告之人。
選定乙○○（民國○○○年○月○日生，身分證統一編號：Ｚ000
000000號）為受輔助宣告之人之輔助人。
聲請程序費用新臺幣壹仟元由受輔助宣告之人負擔。
    理  由
一、聲請意旨略以：聲請人乙○○為相對人甲○○之女，相對人
    因罹患精神分裂症，雖經屢為延醫診治均不見起色，致精神
    障礙，不能為意思表示、受意思表示或辨識其意思表示之效
    果，為此依法聲請准予宣告相對人為受輔助宣告之人，並提
    出國軍新竹地區醫院附設民眾診療服務處診斷證明書、戶籍
    謄本各1 件為證。
二、按對於因精神障礙或其他心智缺陷，致不能為意思表示或受
    意思表示，或不能辨識其意思表示之效果者，法院得因本人
    、配偶、四親等內之親屬、最近一年有同居事實之其他親屬
    、檢察官、主管機關或社會福利機構之聲請，為監護之宣告
    ；對於因精神障礙或其他心智缺陷，致其為意思表示或受意
    思表示，或辨識其意思表示效果之能力，顯有不足者，法院
    得因本人、配偶、四親等內之親屬、最近一年有同居事實之
    其他親屬、檢察官、主管機關或社會福利機構之聲請，為輔
    助之宣告，民法第14條第1 項、第15條之1 第1 項分別定有
    明文。又法院對於監護之聲請，認為未達民法第14條第1 項
    之程度，而有輔助宣告之原因者，得依聲請或依職權以裁定
    變更為輔助宣告，民事訴訟法第624 條之3 第1 項定有明文
    。
三、經查，聲請人為相對人之女，有聲請人提出之戶籍謄本1 份
    在卷可稽，是聲請人為相對人之四親等內之親屬無訛。又經
    本院於民國99年7 月5 日會同鑑定人即東元綜合醫院林正修
    醫師就相對人之現況鑑定時，相對人就本院訊問回答如下：
    「（有幾名子女？）2 名；（妳叫什麼名字？）甲○○；（
    誰陪同妳來？【指聲請人】）我女兒；（妳有兒子嗎？）有
    ，1 個；（兒子姓名？）連偉成；（哪個「偉」？）【用手
    寫出偉大的偉】；（女兒姓名？）乙○○；（這是多少錢？
    【提示新台幣（下同）100 元】）100 元；（【提示1,000
    元】這是多少錢？）1,000 元；（【提示50元硬幣】這是多
    少錢？）50元；（【提示10元、5 元】這是多少錢？）10元
    、5 元；（【提示1,000 元、100 元、50元、10元、5 元】
    加起來多少？）1,165 元；（100 元花了20元剩多少？）80
    元；（再減25元是多少？）55元；（妳現在銀行戶頭有無存
    款？）不知道；（如果有錢可否領出讓法官、醫師分？）我
    沒有錢；（有無土地、房屋？）沒有土地，有房屋；（妳先
    生過世後妳有錢可領，知否？）不知道」等情，有本院99年
    7 月5 日鑑定筆錄1 份在卷可佐，足見相對人於本院訊問時
    意識清楚，其對於數字計算、家庭、生活狀況等問題雖均能
    適切之回答，惟欠缺財務處理觀念。另參酌鑑定人就相對人
    之鑑定結果認：相對人為慢性精神分裂症，受到精神疾病影
    響，對於一般生活事物之處理有部分困難及限制，對於財務
    處理能力，顯有不足；相對人目前因精神疾病（慢性精神分
    裂症），致辨識其意思表示效果之能力，顯有不足，建議為
    輔助之宣告等情，有東元綜合醫院99年7 月13日東祕總字第
    0990000741號函暨所附精神鑑定報告書1 份在卷足憑。綜上
    以觀，相對人顯已因心智缺陷，致其為意思表示或受意思表
    示及辨識其意思表示效果之能力，均顯有不足。又聲請人雖
    係為監護宣告之聲請，惟其已於本院訊問時當場聲請變更為
    輔助宣告，有本院99年9 月21日訊問筆錄附卷可查，從而，
    聲請人聲請對相對人為輔助宣告，經核並無不合，應予准許
    。
四、次按受輔助宣告之人，應置輔助人；法院為輔助之宣告時，
    應依職權就配偶、四親等內之親屬、最近一年有同居事實之
    其他親屬、主管機關、社會福利機構或其他適當之人選定一
    人或數人為輔助人；法院選定輔助人時，應依受輔助宣告之
    人之最佳利益，優先考量受輔助宣告之人之意見，審酌一切
    情狀，並注意下列事項：(一)受輔助宣告之人之身心狀態與生
    活及財產狀況。(二)受輔助宣告之人與其配偶、子女或其他共
    同生活之人間之情感狀況。(三)輔助人之職業、經歷、意見及
    其與受輔助宣告之人之利害關係。(四)法人為輔助人時，其事
    業之種類與內容，法人及其代表人與受輔助宣告之人之利害
    關係，民法第1113條之1 第1 項及同條第2 項準用第1111條
    、第1111條之1 分別定有明文。查聲請人為相對人之女，而
    相對人之配偶連明金業已死亡，有戶籍謄本在卷可稽。又聲
    請人目前之日常生活事務多由同住之聲請人協助照顧、處理
    ，聲請人亦有意願擔任相對人之輔助人，且相對人之子連偉
    成並未為反對之表示，有本院上開鑑定筆錄、訊問筆錄附卷
    可憑，本院參酌上情，認由聲請人任輔助人，最能符合相對
    人之最佳利益，爰選定聲請人為相對人之輔助人。
五、依民法第1113條之1 第2 項準用同法第1111條規定，法院為
    輔助之宣告時，應依職權同時指定會同開具財產清冊之人。
    另輔助宣告之裁定，應同時選定輔助人及指定會同開具財產
    清冊之人，並附理由，民事訴訟法第624 條之1 第3 項準用
    同法第604 條第1 項亦有規定。惟受輔助宣告之人並不因輔
    助宣告而喪失行為能力，僅於其為民法第15條之2 列舉之法
    律行為時，應經輔助人同意，且參酌民法第1113條之1 第2
    項規定，亦未準用同法第1099條、第1099條之1 、第1101及
    第1103條第1 項之規定，顯見受輔助宣告之人之財產，不由
    輔助人管理，自毋庸宥於準用之規定而指定會同開具財產清
    冊之人。本件相對人之心智狀況未達監護宣告之程度，而經
    本院對相對人為輔助之宣告，就輔助宣告之設置目的、輔助
    人之性質及職務範圍綜觀，本件並無指定會同開具財產清冊
    之人必要，附此敘明。
六、爰依民事訴訟法第608 條第1 項、第624 條之1 第3 項，裁
    定如主文。
中    華    民    國    99    年    9     月    30    日
                        家事法庭法  官  黃惠玲
如不服本裁定關於選定輔助人部分，應於送達後10日內向本院提
出抗告狀，並繳納抗告費1,000 元；其餘關於宣告輔助之部分，
不得抗告。
中    華    民    國    99    年    9     月    30    日
                                書記官  蔡玉嬌

司法院資訊處製作；財團法人民間司法改革基金會備份。
